【裁判字號】    97,易,838
【裁判日期】    971027
【裁判案由】    傷害
【裁判全文】
臺灣桃園地方法院刑事判決              97年度易字第838 號
聲  請  人  臺灣桃園地方法院檢察署檢察官
被      告  乙○○原名陳秀貞.
上列被告因傷害案件，經檢察官聲請簡易判決處刑（九十七年度
偵字第一一四八四號），本院認不得以簡易判決處刑（九十七年
度桃簡字第二一六五號），改依通常程序審理，並判決如下：
    主  文
乙○○無罪。
    理  由
壹、程序部分：
    按「刑事訴訟法第一百五十九條第一項雖規定，被告以外之
    人於審判外之言詞或書面陳述，除法律有規定外，不得作為
    證據。惟同法第一百五十九條之五第二項已規定，當事人、
    代理人或辯護人於法院調查證據時，知有第一百五十九條第
    一項不得為證據之情形，而未於言詞辯論終結前聲明異議者
    ，視為有前項之同意（指同條第一項之同意作為證據）。」
    （詳最高法院九十三年度台上字第三五三三號判決要旨）：
    又「刑事訴訟法第一百五十九條之五明定：『被告以外之人
    於審判外之陳述，雖不符前四條之規定，而經當事人於審判
    程序同意作為證據，法院審酌該言詞陳述或書面陳述作成時
    之情況，認為適當者，亦得為證據。』、『當事人、代理人
    或辯護人於法院調查證據時，知有第一百五十九條第一項不
    得為證據之情形，而未於言詞辯論終結前聲明異議者，視為
    有前項之同意。』，其立法理由在於傳聞證據未經當事人之
    反對詰問予以核實，乃排斥其證據能力。惟當事人如放棄對
    原供述人之反對詰問權，於審判程序表示同意該等傳聞證據
    可作為證據，此時，法院除認該傳聞證據欠缺適當性外，自
    可承認其證據能力。又當事人、代理人或辯護人於調查證據
    時，知有刑事訴訟法第一百五十九條第一項不得為證據之情
    形，卻表示『對於證據調查無異議』、『沒有意見』等意思
    ，而未於言詞辯論終結前聲明異議者，應視為已有將該等傳
    聞證據採為證據之同意。」（詳最高法院九十四年度台上字
    第二九七六號判決意旨）。經查本案被告乙○○及檢察官於
    本院準備程序期日、審判期日，對本案之全部證據，未表示
    對證據能力有爭執，復於審判期日就本院一一提示之證據於
    言詞辯論終結前，均未就所調查之證據主張有刑事訴訟法第
    一百五十九條第一項不得為證據之情形，是參照上開最高法
    院判決要旨，本案經調查之證據均有證據能力，合先敘明。
貳、實體部份：
一、本件聲請簡易判決處刑意旨略以：被告乙○○於民國九十六
    年十月四日晚間，因故與黃創哲相約在桃園縣桃園市○○路
    四二六號「安聖堂」前談判，同日二十二時許，當黃創哲依
    約抵達後，被告乙○○竟基於傷害人之身體之犯意，夥同與
    之有犯意聯絡之姓名、年籍不詳之成年人數名，分持球棒等
    物毆擊黃創哲及在場之告訴人王保全、告訴人甲○○、告訴
    人王志峰父子，致告訴人王保全受有頭部外傷、前額開放性
    傷口、告訴人甲○○受有頭部外傷併頭皮撕裂傷、兩上肢及
    右下肢多處挫瘀傷、告訴人王志峰受有臉部傷口、肘挫傷、
    上臂挫傷等傷害，因認為被告乙○○共同涉犯刑法第二百七
    十七條第一項之傷害罪嫌云云。
二、犯罪事實應依證據認定之，無證據不得認定犯罪事實；又不
    能證明被告犯罪者，應諭知無罪之判決；刑事訴訟法第一百
    五十四條第二項、第三百零一條第一項分別定有明文。又犯
    罪事實之認定，應憑真實之證據，倘證據是否真實尚欠明確
    ，自難以擬制推測之方法，為其判斷之基礎；而認定犯罪事
    實之證據係指足以認定被告確有犯罪行為之積極證據而言，
    該項證據自須適合於被告犯罪事實之認定，始得採為斷罪資
    料，最高法院五十三年台上字第六五六號、二十九年上字第
    三一０五號判例意旨參看。此所謂證明之資料，無論其為直
    接或間接證據，均須達於通常一般之人均不致有所懷疑，而
    得確信其為真實之程度，始得據為有罪之認定，若其關於被
    告是否犯罪之證明未能達此程度，而有合理懷疑之存在，致
    使無從形成有罪之確信，根據「罪證有疑，利於被告」之證
    據法則，即不得遽為不利被告之認定，亦有最高法院七十六
    年台上字第四九八六號判例可參。其以情況證據（即間接證
    據）斷罪時，尤須基於該證據在直接關係上所可證明之他項
    情況事實，本乎推理作用足以確證被告有罪，方為合法，不
    得徒憑主觀上之推想，將一般經驗上有利被告之其他合理情
    況逕予排除，此觀諸最高法院三十二年上字第六七號判例意
    旨自明，合先敘明。
三、訊據被告乙○○固坦承有於九十六年十月四日晚間有前往「
    安聖堂」等情，惟堅決否認有何共同傷害之犯行，辯稱：我
    平日即在該處拜拜，當日我僅有與陳志榕一起去，而王保全
    、甲○○、王志峰及黃創哲當時也在「安聖堂」內，很多人
    都在那邊，有的人我不認識，結果後來有聽到有人講話很大
    聲，其後並有發生衝突，我就與陳志榕一起走了，因為我當
    天與陳志榕所駕駛的車輛距離衝突地點很近，我不敢去牽車
    ，怕被人打，所以車輛還會留在現場等語。經查：
（一）告訴人王保全於本院訊問時表示當日係黃創哲與被告乙○
      ○為了男女關係的事而前來「安聖堂」談判，被告乙○○
      與四名男子同一車一起前來，與被告乙○○一起前來之一
      名男子即打電話叫人前來，另一名男子即拿椅子打黃創哲
      （該男子並非陳志榕），於是起衝突，後來即有三台車輛
      之男子進來，在場之男子即分持棍捧打人，在衝突發生當
      時，被告乙○○僅在旁邊看等情（詳本院九十七年度桃簡
      字第二一六五號卷九十七年八月四日訊問筆錄第三頁），
      而與被告乙○○同車前來的四名男子，其中一名男子即陳
      志榕（綽號阿勝）與被告乙○○坐在椅子上，其餘三名男
      子則站在被告乙○○與陳志榕的後面，站著的三名男子中
      的一人突然跑到後方打電話叫外面的人前來，不久約有十
      五人前來「安聖堂」，這十五個人一進來就打，後來被告
      乙○○與陳志榕就站起來在旁邊看，在那十五個人離開後
      ，被告乙○○與陳志榕才離開，他們兩人是慢慢的走出去
      等情（詳本院九十七年度桃簡字第二一六五號卷九十七年
      九月一日訊問筆錄第十一頁至第十二頁）；告訴人王保全
      於警詢中則稱被告乙○○沒吆喝打人，是被告乙○○所帶
      來的人吆喝打人等語（詳偵查卷第十九頁）；另告訴人王
      保全於偵查中則結證稱係被告乙○○與四名男子一起前來
      ，其中一人與黃創哲說話，後來講的不愉快，其中一名男
      子再去打電話叫人來等語（詳偵查卷第四四頁），綜上所
      述，告訴人王保全證述之情節係被告乙○○當日係與四名
      男子一起前來，其中陳志榕與被告乙○○係坐著而另外三
      名男子則站在被告乙○○之後方．突然由站著之三名男子
      中的一人打電話叫人前來，並由同來的男子吆喝打人，被
      告乙○○並未吆喝打人或打人，在衝突發生之當時僅係在
      旁觀看等各節明確。
（二）告訴人甲○○於本院訊問中亦結證稱被告乙○○與四名男
      子前來「安聖堂」，其中一人係陳志榕，後來有三台車的
      男子前來，被告乙○○在衝突發生時並沒有吆喝打人，而
      係與被告乙○○前來的四名男子中的一人有吆喝稱：「什
      麼話都不要講，先打再說」，並由其中一名男子撥打電話
      叫三台車的人帶棍棒前來打人等情（詳本院九十七年度桃
      簡字第二一六五號卷九十七年八月四日訊問筆錄第一頁至
      第二頁）；告訴人甲○○於警詢時復稱被告乙○○沒有吆
      喝打人，而係被告乙○○所帶來的人有吆喝打人等語（詳
      偵查卷第十二頁）；告訴人甲○○於偵查中則結證稱陳志
      榕開車載被告乙○○與其他男子前來，而坐被告乙○○車
      子前來的男子其中有一名外出去打電話，不到三分鐘就有
      一群人前來約有十幾人等語（詳偵查卷第四一頁），準此
      ，依告訴人甲○○所述情節，當日被告乙○○係與四名男
      子同車前來，同車的男子有打電話叫人前來，被告乙○○
      並未打人或吆喝打人，而係與被告乙○○同車前來的男子
      中之一人吆喝打人等節亦甚明確。
（三）另告訴人王志峰於本院訊問中復結證稱被告乙○○與四名
      男子先到「安聖堂」，後來有一名男子外出打手機，後來
      有一名男子拿椅子要打黃創哲，不久就有很多男子前來，
      告訴人王志峰係遭在場之男子毆打等情（詳本院九十七年
      度桃簡字第二一六五號卷九十七年八月四日訊問筆錄第四
      頁）；告訴人王志峰於警詢時則證稱被告乙○○並未吆喝
      打人，而係與被告乙○○同車前來的男子吆喝打人等語（
      詳偵查卷第二二頁）；告訴人王志峰於偵訊中則稱被告乙
      ○○同車前來的男子有出去外面，後來就見到一群人並遭
      毆打等語（詳偵查卷第四三頁），綜上，告訴人王志峰亦
      證述係與被告乙○○同車前來的男子打電話叫人前來，並
      由同車前來的男子吆喝打人，被告乙○○並未打人或吆喝
      打人等各節亦堪認定。
（四）又依證人黃創哲於本院訊問中之證述，當日被告乙○○並
      未打人，而與被告乙○○同去的陳志榕亦未動手打人等情
      （詳本院九十七年度桃簡字第二一六五號卷九十七年八月
      十八日訊問筆錄第三頁），當時被告乙○○到達「安聖堂
      」時，係先撥放當日下午四、五時黃創哲撥打電話予被告
      乙○○之電話錄音帶，在播放當時應該是有與被告乙○○
      同來的男子離開，當時並未注意到被告乙○○有對離開的
      男子使眼色或講什麼，在播放錄音帶時亦未注意到被告乙
      ○○與同車前來的男子有交談等情（詳本院九十七年度桃
      簡字第二一六五號卷九十七年九月一日訊問筆錄第四頁至
      第五頁）；證人黃創哲於警詢時復證稱未見到被告乙○○
      有吆喝打人或打人，係與被告乙○○同車前來的男子打人
      並吆喝打人等語（詳偵查卷第二五頁），則依黃創哲所述
      ，被告乙○○到達「安聖堂」後，係先播放當日下午黃創
      哲撥打電話予被告乙○○之電話錄音帶內容，後與被告同
      車前來的男子一人離開叫人前來，並未注意到被告乙○○
      有對離開的男子講話或使眼色，而被告乙○○與同去之陳
      志榕均未動手打人，被告乙○○亦未吆喝打人等情節亦洵
      堪認定。
（五）證人陳志榕自警詢、偵查及本院訊問中雖均證稱僅與被告
      乙○○二人一車前去而與前證人王保全、甲○○、王志峰
      、黃創哲皆不相符，然其證稱當衝突發生當時與被告乙○
      ○在旁觀望乙節，核與被告乙○○所述情節相符，應可採
      信。
  綜上各位證人所述之情節，當日被告乙○○係與四名男子一起
  前來「安聖堂」，其中一名男子係陳志榕，到達「安聖堂」後
  ，被告乙○○與陳志榕即坐下由被告乙○○撥放錄音帶，其餘
  三名男子即站立於被告乙○○後方，突然站立之三名男子中之
  一人即外出撥打電話，在該名男子離去的當時，被告乙○○並
  無與之有交談的情形，不久即有約三台車之男子前來，與被告
  乙○○同車前來的男子有吆喝打人，但被告乙○○與陳志榕均
  未打人，被告乙○○亦未吆喝打人，在衝突發生之當時，被告
  乙○○僅在旁觀看，最後被告乙○○始與陳志榕一同離開等各
  節明確，則並無任何證據顯示被告乙○○有動手傷害告訴人王
  保全、告訴人甲○○、告訴人王志峰，而依上述證人所述，僅
  足證明與被告乙○○同車前去之男子中有人有吆喝打人，實無
  任何證據證明被告乙○○有指使該人叫人前來打人或叫在場之
  男子毆打告訴人王保全、告訴人甲○○、告訴人王志峰，是縱
  被告乙○○於告訴人王保全、告訴人甲○○、告訴人王志峰遭
  毆打之時在場，其行為尚與刑法第二百七十七條第一項傷害罪
  之構成要件不合，自難以該罪相繩。此外，復查無其他積極證
  據足資證明被告乙○○有何公訴意旨所述之傷害犯行，揆之前
  開最高法院判決意旨，本件核屬不能證明被告乙○○犯罪，自
  應為無罪之諭知。又按刑事訴訟法第四百五十一條第一項、第
  三項規定，聲請簡易判決處刑者，與起訴有同一之效力，本件
  既應諭知無罪，依刑事訴訟法第四百五十二條之規定，即不能
  逕依簡易判決處刑而應改依通常程序審判，併予敘明。
據上論斷，應依刑事訴訟法第四百五十二條、第二百八十四條之
一、第三百零一條第一項，判決如主文。
本案經檢察官林安紜到庭執行職務。
中    華    民    國    97    年    10    月    27    日
                 刑事第一庭   法  官  曾淑華
以上正本證明與原本無異。
如不服本判決，應於判決送達後10日內向本院提出上訴狀（應附
繕本），其未敘述上訴理由者，應於上訴期間屆滿後20日內補提
理由書狀於本院，上訴於臺灣高等法院。
                              書記官  谷貞豫
中    華    民    國    97    年    10    月    27    日


司法院資訊處製作；財團法人民間司法改革基金會備份。
